【裁判字號】    89,易,1004
【裁判日期】    890919
【裁判案由】    妨害公務等
【裁判全文】
臺灣屏東地方法院刑事判決                        八十九年度易字第一四號
    公  訴  人  臺灣屏東地方法院檢察署檢察官
    被      告  己○○
    被      告  辛○○
    被      告  丙○○
    被      告  戊○○
    被      告  丁○○
右列被告因妨害公務等案件，經檢察官提起公訴（八十九年度偵字第三○九八號），
本院判決如左：
     主   文
己○○、辛○○、丙○○、戊○○、丁○○共同違反管制使用土地，不依限變更土地
使用，己○○處有期徒刑伍月；辛○○，累犯，處拘役伍拾日；丙○○、戊○○、丁○○各處拘役參拾日。如易科罰金，均以參佰元折算壹日；戊○○又對於公務員依法
執行職務時，施強暴，處有期徒刑陸月，如易科罰金，以參佰元折算壹日。
     事   實
一、辛○○曾於民國八十七年十一月間，因侵占案件，經本院判處有期徒刑二月確定
    ，甫於八十八年九月八日執行完畢。
二、己○○、辛○○、丙○○、戊○○、丁○○及葉耀武（另由本院併案審理）分別
    為現場監工、挖土機（俗稱怪手）及砂石車司機，六人明知屏東縣高樹鄉○○○
    段二之一三六、二之二０九、二之二八八地號土地，為乙○（另由臺灣屏東地方
    法院檢察署簽分偵辦）所有，且經編定使用種類為「一般農業區農牧用地」，非
    經主管機關變更使用計畫，不得作為農牧以外之用途使用，竟為採砂使用，未經
    申請核准，於八十九年三月間起，由乙○僱請己○○在現場指輝，辛○○、丙○○駕駛挖土機挖取砂石，戊○○、丁○○及葉耀武則將挖取之砂石載運至某砂石
    集中場處理出售圖利，違反非都市土地分區編定使用計劃，而將上開三筆土地變
    更為非農牧使用之採砂用地，嗣經屏東縣政府於八十九年三月二十一日以八九屏
    府地用字第四四三三三號函，限令乙○、己○○應於八十九年四月十五日以前恢
    復原狀作農牧用地使用，乙○、己○○於收受上開命令後，拒不依限回復原狀為
    農牧用地使用，並與辛○○、丙○○、戊○○、丁○○及葉耀武等人共同基於違
    反土地使用管制之犯意，繼續採砂運出。嗣於八十九年五月二十日上午十時三十
    分許，在上開地號土地為警當場查獲，並扣得辛○○、丙○○二人所有之挖土機
    二台；旋戊○○於警員庚○○表明身分並靠近其砂石車示意要求停車受檢而執行
    職務時，竟意圖逃逸而另行基於妨害公務之犯意，駕駛砂石車衝撞庚○○，而施
    以強暴，庚○○見狀及時閃避並掏槍射破其車右前輪，惟戊○○仍駕車逃逸，嗣
    經警循線逮獲。
二、案經屏東縣警察局移送臺灣屏東地方法院檢察署檢察官偵查起訴。
    理  由
一、右揭被告己○○、辛○○、丙○○、戊○○、丁○○等五人違反區域計劃法之犯
    行，業據其等坦承不諱，核與證人庚○○、葉昱呈、甲○○所述現場查獲及上開
    地號土地違規為採砂使用之情節相符，並有土地登記簿謄本、屏東縣政府八十九
    年三月二十一日八九屏府地用字第四四三三三號函暨掛號函件收據回執、屏東縣
    政府環安小組取締盜濫採砂石現場會勘報告、相片十二幀及扣得之挖土機二台在
    卷可佐，事證明確，被告五人違反區域計劃法之犯行洵堪認定。另訊之被告戊○○固坦認有於右揭時地為警查獲時，駕駛其砂石車欲駛離現場，並經警開槍射破
    其車右前輪，仍開車逃逸之事實不諱，然矢口否認有何妨害公務之犯行，辯稱：
    警察攔檢時，伊有緊急剎車，然因右手指全無，操作較不靈活，致剎車時打滑，
    伊並無駕車衝撞警員之故意云云。然查，被告戊○○於右揭時地駕車逃離上址現
    場時，經警員示意停車受檢仍未剎車執意逃離之事實，迭經證人庚○○於偵查及
    本院審理時證述明確（參偵卷第三十四頁、本院八十九年八月四日訊問筆錄），
    次查被告所駕駛之砂石車為警開槍射破右前輪之事實，有相片一幀在卷可佐，是
    被告倘無駕車衝撞之舉動，當不致如此。參以被告戊○○於其車右前輪被射破後
    ，仍駕駛砂石車逃離查緝現場之事實，亦經證人庚○○證述明確，並有相片二幀
    在卷可證，足堪認定被告一意逃離查緝現場之主觀犯意，是被告戊○○所辯，顯
    係推卸之詞，不足採信。罪證明確，被告戊○○妨害公務之犯行亦堪認定。
三、核被告己○○、辛○○、丙○○、戊○○及丁○○等五人開挖農地，拒不依限變
    更採砂使用為農牧使用，係犯區域計畫法第二十二條之不依限變更土地使用罪。
    被告戊○○於警員依法執行職務時，開車衝撞警員，另犯刑法第一百三十五條第
    一項之妨害公務罪。被告五人間就所犯違反區域計劃法第二十二條之罪，均有犯
    意聯絡及行為分擔，為共同正犯。被告己○○係有使用土地特定關係之人，被告
    辛○○、丙○○、戊○○及丁○○等四人，均係共同實施違反管制使用土地者，
    依刑法第三十一條第一項規定，其等雖無該特定關係，亦仍以共犯論。又被告戊○○所犯上開二罪間，犯意各別、行為不同，應分論併罰，公訴人認被告戊○○
    所為有方法、結果之牽連關係，顯有誤會，併予指明。另被告辛○○曾於八十七
    年十一月間，因侵占案件，經本院判處有期徒刑二月確定，於八十八年九月八日
    執行完畢，有臺灣屏東地方法院檢察署刑案資料查註紀錄表在卷可憑，其於五年
    以內再犯有期徒刑以上之本罪，為累犯，應依刑法第四十七條規定加重其本刑。
    茲審酌被告五人圖利之動機，開挖砂砂使用之目的、手段、妨害土地規劃，開挖
    之面積長約六○○公尺、寬約二○○公尺、深約一．五公尺、被告己○○係上開
    地號土地之回復義務人、犯後均坦認違反區域計劃法之犯行，另被告戊○○妨害
    公務之動機、目的、駕車衝撞執勤員警之手段及犯後否認妨害公務之犯行等一切
    情狀，爰分別量處如主文所示之刑，並均諭知如易科罰金之折算標準。扣案之挖
    土機二台，雖係挖取砂石之用，惟其價值甚鉅，乃係被告辛○○及丙○○二人之
    生活工具，核非專供犯罪之用，為符比例原則，尚不宜宣告沒收。
四、據上論斷，應依刑事訴訟法第二百九十九條第一項前段，區域計畫法第二十二條
    ，刑法第十一條前段、第二十八條、第三十一條第一項、第一百三十五條第一項
    、第四十七條、第四十一條，罰金罰鍰提高標準條例第一條前段、第二條，判決
    如主文。
本案經檢察官楊挺宏到庭執行職務
中      華      民      國     八十九     年      九     月     十九    日
                                       臺灣屏東地方法院刑事第二庭
                                          審判長  法  官  吳永宋
                                                  法  官  何清富
                                                  法  官  林昌義
右正本證明與原本無異。
對於本判決如有不服應於收受送達後十日內向本院提出上訴書狀上訴於台灣高等法院
高雄分院並按他造當事人之人數附具繕本。
                                                  書記官  丁廣飛
中      華      民      國     八十九     年      九     月     十九    日
附錄本案論罪科刑法條
區域計畫法第二十二條
違反前條規定不依限變更土地使用或拆除建築物恢復土地原狀者，除依行政執行法辦
理外，並得處六個月以下有期徒刑或拘役。
刑法第一百三十五條第一項：
對於公務員依法執行職務時，施強暴脅迫者，處三年以下有期徒刑、拘役或三百元以
下罰金。


司法院資訊處製作；財團法人民間司法改革基金會備份。
